臺北高等行政法院判決
                                      100年度簡字第291號
原      告　陸軍裝甲第五四二旅
　　　　　　　　　　　　　通訊處所：新竹湖口郵政90979號
                                    信箱
代　表　人　張捷（旅長）　通訊處所：同上
訴訟代理人　邱芳瑩　　　　通訊處所：同上
被      告　李進清
上列當事人間薪資事件，原告提起行政訴訟，本院判決如下：
    主  文
原告之訴駁回。
訴訟費用由原告負擔。
　　事實及理由
一、程序事項：
    本件因屬關於公法上財產關係之訴訟，其涉訟標的之金額為
    新臺幣（下同）5,829元，係在40萬元以下，依行政訴訟法
    第229條第1項第3款規定，應適用簡易程序，本院並依同法
    第233條第1項規定，不經言詞辯論，逕行裁判。
二、事實概要：
    被告原服役於原告所屬戰二營營部連，於服役期間溢領薪餉
    5,829 元，經原告於民國（下同）99年5 月18日以湖口鳳凰
    郵局第62號存證信函向被告催討溢領90年至93年間薪餉金額
    共計5,829 元，迄未返還，原告遂提起本件行政訴訟。
三、本件原告主張：
（一）被告原服役於原告所屬戰二營營部連，於服役期間溢領薪
      餉5,829元，被告卻拒不繳回，迄今仍拒不清償。爰依行
      政訴訟法第8條規定，提起本件行政訴訟。
（二）為此，聲明求為判決：
    1.被告應給付原告5,829元，及93年12月31日起至清償日止
      ，按年息百分之五計算之利息。
    2.訴訟費用由被告負擔。
四、被告方面：被告經合法通知，未提出書狀答辯，亦未到庭陳
    述。
五、上開事實概要欄所述之事實，除後列之爭點事項外，其餘為
    兩造所不爭執，並有陸軍第六軍團所屬官兵溢領90年至93年
    度薪餉人員名冊、陸軍第六軍團指揮部98年7 月22日陸六軍
    人字第0980006973號令、湖口鳳凰郵局第62號存證信函等件
    附於本院卷可稽，堪予認定。
六、本件之爭點厥為：本件原告之公法上不當得利請求權，是否
    已因時效完成而當然消滅？本院判斷如下：
（一）按「公法上之請求權，除法律有特別規定外，因五年間不
      行使而消滅。公法上請求權，因時效完成而當然消滅。…
      …」行政程序法第131條定有明文。另按「關於公法上請
      求權之時效相關問題，因法律並無明文，固得類推適用民
      法相關規定；惟類推適用，應就性質相類似者為之；而基
      於國家享有公權力，對人民居於優越地位之公法特性，為
      求公法法律關係之安定，及臻於明確起見，公行政對人民
      之公法上請求權因時效完成者，其公權利本身應消滅。至
      於司法院釋字第474號解釋亦僅闡明時效中斷及不完成，
      於相關法律未有規定前，應類推適用民法規定，而不及於
      時效完成之法律效果；故關於公法上請求權之消滅時效，
      不宜類推適用民法第144條關於抗辯權之規定。」（最高
      行政法院95年8月份庭長法官聯席會議(二)決議參照）故
      公法上請求權之消滅時效起算與民法同，除法另有明文規
      定外，應自請求權可行使時起算，且我國公法上請求權時
      效消滅之法律效果，係採權利消滅主義，而非採抗辯權發
      生主義。
（二）經查，本件原告起訴請求被告返還溢領之90年至93年薪餉
      5,829元，固據提出存證信函、陸軍第六軍團所屬官兵溢
      領90年至93年度薪餉人員名冊、陸軍第六軍團指揮部98年
      7 月22日陸六軍人字第0980006973號令等件影本附於本院
      卷可參證（見本院卷第11頁至第12頁）。惟被告90年薪餉
      ，原告最遲於90年12月5 日發放；被告91年薪餉，原告最
      遲於91年12月5 日發放；被告92年薪餉，原告最遲於92年
      12月5 日發放；被告93年薪餉，原告最遲於93年12月5 日
      發放，此有本院100 年6 月29日準備程序筆錄附於本院卷
      可參（見本院卷第24頁）。是原告對於被告溢領之90年至
      93年薪餉本得於該核發之日起，行使請求返還溢領款項之
      公法上權利，核其時效，分別至95年12月6 日、96年12月
      6 日、97年12月6 日、98年12月6 日即已屆滿。原告於消
      滅時效期間屆滿後，遲至100 年5 月3 日始本於公法上不
      當得利提起本件行政訴訟，請求被告返還溢領之90年至93
      年薪餉共計5,829 元及自93年12月31日起至清償日止，按
      年息百分之五計算之利息，依上開規定及說明，其公法上
      債權顯已因時效完成而當然消滅，則原告請求被告應給付
      原告5,829 元及自93年12月31日起至清償日止，按年息百
      分之五計算之利息，即屬無據，應予駁回。
七、綜上所述，原告依公法上不當得利之法律關係，請求被告應
    給付原告5,829元及自93年12月31日起至清償日止，按年息
    百分之五計算之利息，為無理由，應予駁回。
八、本件事證已臻明確，兩造其餘攻擊防禦方法均與本件判決結
    果不生影響，故不逐一論述，併此敘明。
據上論結，本件原告之訴為無理由，爰依行政訴訟法第236條、
第233條第1項、第98條第1項前段判決如主文。
中　　華　　民　　國   100 　 年　　 6  　月　　30　　日
            臺北高等行政法院第一庭
                                  法  官　許麗華
上為正本係照原本作成。
本件以訴訟事件所涉及之法律見解具有原則性者為限，始得於本
判決送達後20日內向本院提出上訴狀並表明上訴理由，如已於本
判決宣示後送達前提起上訴者，應於判決送達後20日內補具上訴
理由（均按他造人數附繕本），且經最高行政法院許可後方得上
訴。
中　　華　　民　　國   100 　 年　　 6  　月　　30　　日
            　　　　　　　　　 　 書記官  林淑盈